【裁判字號】    99,消債清,23
【裁判日期】    990928
【裁判案由】    聲請清算程序
【裁判全文】
臺灣彰化地方法院民事裁定            99年度消債清字第23號
聲  請  人
即債務人    甲○○
上列當事人因消費者債務清理事件聲請清算，本院裁定如下：
    主      文
債務人甲○○自中華民國九十九年九月二十九日下午四時起開始
清算程序。
命司法事務官進行本件清算程序。
    理      由
一、按債務人對於金融機構因消費借貸、自用住宅借款、信用卡
    或現金卡契約而負債務，在聲請更生或清算前，應提出債權
    人清冊，以書面向最大債權金融機構請求協商債務清償方案
    並表明共同協商之意旨；債務人不能清償債務或有不能清償
    之虞者，得依消費者債務清理條例所定更生或清算程序，清
    理其債務。且債務人與金融機構協商成立者，不得聲請更生
    或清算，但因不可歸責於己之事由，致履行顯有重大困難者
    ，不在此限；本條例施行前，債務人依金融主管機關協調成
    立之中華民國銀行公會會員辦理消費金新細明體融案件無擔
    保債務協商機制與金融機構成立之協商，準用前項之規定，
    消費者債務清理條例第3條、第151條第1項、第5項、第6項
    分別定有明文。又按法院開始清算程序之裁定，應載明其年
    、月、日、時，並即時發生效力。又法院裁定開始更生或清
    算程序後，得命司法事務官進行更生或清算程序，消費者債
    務清理條例第83條第1項、第16條第1項前段分別定有明文。
二、本件聲請意旨略以：聲請人因有不能清償債務或不能清償債
    務之虞，目前債務總金額為新臺幣（下同）2,455,622元，
    95年7月曾與最大債權金融機構國泰世華銀行成立協商，協
    商條件為自95年7月起月付17,498元，利率3%，分120期償還
    ，聲請人當時任職於軒馬企業有限公司，每月平均收入為2
    萬元，惟每月均苦撐請求子女協助繳付協商款，至96年6月
    無法再繳付協商款而毀諾，並於96年12月6日因個人年紀大
    ，加上銀行經常催討債務，間接影響聲請人之工作狀況，因
    而離職，離職後目前收入不穩定，迄今在一般攤販兼職打工
    ，聲請人已無力繼續履行原協商條件，爰請求准予裁定開始
    清算程序等語。
三、經查，聲請人前因故積欠債權人債務達2,455,622元，於95
    年10月2日與最大債權金融機構國泰世華銀行成立協商，協
    商條件為自95年7月起月付17,498元，利率3%，分120期償還
    盛銀行成立協商，並於96年8月由國泰世華銀行報送毀諾，
    聲請人自94年7月15日起任職於軒馬企業有限公司，95年間
    所得總收入為350486元，每月平均29207元，96年間所得總
    收入為320310元，每月平均收入為26693元，另聲請人聲請
    協商時切結其每月收入25000元，嗣聲請人於96年12月以個
    人因素向軒馬企業有限公司申請離職，97年收入總額為6462
    元，98年度則無所得收入資料等情，此有國泰世華銀行99年
    7月20日民事陳述意見狀暨所附協議書、收入證明切結書、
    聲請人96、97、98年度綜合所得稅各類所得資料清單、95及
    96年度綜合所得稅核定通知書暨扣繳憑單等附卷可考。參酌
    聲請人每月收入為26,693元，扣除行政院主計處公佈之98年
    度臺灣省每人每月最低生活費用為9,829元作為聲請人每月
    必要支出金額之計算標準（該最低生活費用即包括食、衣、
    住、行等費用在內）後，尚不足清償每月協商金額17,498元
    ，是聲請人主張其有不能清償債務或不能清償債務之虞之情
    形，實非無據，應堪採信。此外，本件又查無消費者債務清
    理條例第6條第3項、第8條或第82條第2項法定應駁回清算聲
    請之事由存在，從而，聲請人聲請清算，為有理由，爰依前
    開規定裁定開始本件清算程序如主文所示。
四、本件既經本院裁定開始清算程序，爰依首揭規定裁定命司法
    事務官進行本件清算程序。
中    華    民    國     99    年    9    月    28    日
              民事第一庭    法      官  黃倩玲
不得抗告
中    華    民    國     99    年    9    月    28    日
                            書  記  官  黃幼華

司法院資訊處製作；財團法人民間司法改革基金會備份。
